【裁判字號】    90,小上,131
【裁判日期】    920611
【裁判案由】    給付簽帳卡消費款
【裁判全文】
臺灣臺北地方法院民事判決    九十年度小上字第一三一號
    上  訴  人  世華聯合商業銀行股份有限公司
    法定代理人  乙○○
    訴訟代理人  丙○○
    被上訴人    甲○○
右當事人間請求給付簽帳卡消費款事件，上訴人對於中華民國九十年八月二十八日臺
灣臺北地方法院新店簡易庭九十年度店小字第一六七號第一審判決提起上訴，本院判
決如左：
    主  文
上訴駁回。
第二審訴訟費用新臺幣壹仟佰捌拾捌元伍角由上訴人負擔。
    事  實
甲、上訴人方面：
一、聲明：
  (一)原判決廢棄。
  (二)被上訴人應給付上訴人新台幣（下同）五萬三千元及自民國九十年一月十九日起
    至清償日止，按週年利率百分之十七點五計算之利息。
二、陳述：除與原審判決書所載者相同茲予引用外，補稱：
    被上訴人於八十九年十二月一日下午一時五十六分始辦理信用卡掛失手續，而於
    被上訴人辦理掛失手續前，共計發生兩筆信用卡消費款，分別係同年十一月三十
    日下午十時三十二分於「晟功輪胎」消費二萬九千六百元（下稱第一筆消費款）
    ，及同年十二月一日下午一時十七分於「玉都珠寶銀樓」消費五萬三千元（下稱
    第二筆消費款）。被上訴人於警方報案證明單上已詳載其信用卡係於同年十一月
    三十日上午九時許遺失，但其卻遲至同年十二月一日下午一時五十六分始向上訴
    人辦理信用卡掛失手續，顯係有故意或過失遲延辦理掛失之情事。況被上訴人同
    時遺失之他行信用卡，經上訴人向他行求證得知，被上訴人均係於同年十二月一
    日下午十二時許即完成掛失手續，唯獨遺漏向上訴人辦理掛失手續，致發生第二
    筆消費款。依兩造之信用卡約定條款第十七條第二項第五款之約定，被上訴人應
    負清償系爭第二筆消費款之責，依民法第二百二十條第一項之規定，被上訴人對
    於因其個人因素遲延掛失所生之第二筆消費款，應負完全賠償責任。
三、證據：援用原審之立證方法。
乙、被上訴人方面：
    被上訴人未於言詞辯論期日到場，亦未提出書狀作何聲明或陳述。
    理    由
甲、程序方面：
一、本件被上訴人未於言詞辯論期日到場，核無民事訴訟法第三百八十六條所列各款
    情形，應依上訴人之聲請，由其一造辯論而為判決。
二、本件上訴人於原審起訴請求被上訴人給付簽帳消費款五萬三千元，及自九十年一
    月十九日起至清償日止，按週年利率百分之十七點五計算之利息，並依上開利息
    加計百分之十計算之違約金，嗣於原審訴訟進行中，變更為請求被上訴人給付遲
    延掛失之損害賠償五萬三千元及自九十年一月十九日起至清償日止，按週年利率
    百分之十七點五計算之利息。故本件審理之範圍係被上訴人有無遲延掛失及應否
    負損害賠償之責，合先敘明。
乙、實體方面：
一、上訴人主張：被上訴人於警方之報案證明申請書上記載信用卡之遺失時間為八十
    九年十一月三十日上午九時許，卻遲至同年十二月一日下午一時五十六分始向上
    訴人辦理掛失手續，堪認被上訴人確有遲延掛失之情事，系爭第二筆消費款五萬
    三千元係因被上訴人於明知信用卡遺失後，未能即時通知上訴人辦理掛失停用所
    致，依兩造之信用卡約定條款第十七條第二項第五款之約定，被上訴人應負清償
    系爭第二筆消費款之責，依民法第二百二十條第一項之規定，被上訴人應負損害
    賠償之責，為此訴請被上訴人給付五萬三千元及自九十年一月十九日起至清償日
    止，按週年利率百分之十七點五計算之利息等語。
    被上訴人則以：被上訴人於八十九年十二月一日下午一時十五分許，在家中接獲
    富邦銀行信用卡部來電詢問是否於當日上午刷卡消費，始知皮夾連用其內信用卡
    一併遭竊，立即去電上訴人銀行、大安商業銀行、遠東國際商業銀行、富邦商業
    銀行辦理掛失，並於同日下午二時至中和分局國光派出所報案備查，伊推想皮夾
    遺失之時間可能是八十九年十一月三十日上午九時許或下午七時許。伊在接獲富
    邦銀行信用卡部通知後才知皮夾及信用卡遺失，立刻善盡通報責任，遭刷之金
    額應由上訴人自行負擔等語，資為抗辯。
二、查上訴人主張被上訴人向上訴人請領信用卡使用，嗣於八十九年十一月三十日遺
    失該信用卡，於同日下午十時三十二分在「晟功輪胎」遭冒用簽帳消費二萬九千
    六百元，又於同年十二月一日下午一時十七分在「玉都珠寶銀樓」遭冒用簽帳消
    費五萬三千元，上訴人於同日下午一時五十六分向上訴人辦理掛失，於同日下午
    二時許向警方報案之事實，被上訴人於原審到場並不爭執，並有被上訴人不爭執
    其真正之信用卡申請書、消費明細表、報案證明申請書各一紙、簽帳單二紙附於
    原審卷可佐，堪信為真實。
三、按本件信用卡約定條款第十七條第一項、第二項第五款分別約定：「持卡人之信
    用卡如有遺失、被竊、被搶、詐取或其他遭持卡人以外之第三人占有之情形，應
    儘速以電話或其他方式通知貴行（上訴人）或經貴行指定之機構辦理掛失停用手
    續，．．．。」、「持卡人完成掛失停用手續後，且無下列第一款至第三款事由
    之一者，持卡人自辦理掛失停用手續時起，被冒用所發生之損失，由貴行負擔；
    但如無下列各款事由之一者，持卡人自辦理掛失停用手續時之前二十四小時以後
    ，被冒用所發生之損失，由貴行負擔，自辦理掛失停用手續時之前二十四小時以
    前被冒用之損失，貴行如無違反第六條善良管理人之注意義務者，應由持卡人負
    擔：．．．(五)持卡人得知信用卡遺失或被竊等情形而怠於立即通知貴行，或持卡
    人發生信用卡遺失或被竊等情形後，自當期繳款截止日起已逾二十日者。」，是
    持卡人於知悉信用卡遺失或被竊等情形時，如儘速通知上訴人辦理掛失停用手續
    ，依兩造之約定，持卡人自辦理掛失停用手續時之前二十四小時以後，被冒用所
    發生之損失，應由上訴人負擔。
四、查被上訴人於八十九年十一月三十日某時遺失富邦商業銀行、大安商業銀行、遠
    東國際商業銀行及上訴人核發之信用卡，富邦商業銀行於同年十二月一日通知被
    上訴人信用卡消費異常情形時，被上訴人即於同年十二月一日十二時四十四分向
    富邦商業銀行掛失信用卡，被上訴人嗣於同日下午一時四十五分向遠東國際商業
    銀行辦理掛失，復於同日下午一時五十二分向大安商業銀行辦理掛失，再於同日
    下午一時五十六分向上訴人辦理掛失等情，有富邦商業銀行九十年六月二十五日
    富銀信卡第二七五號函、遠東國際商業銀行卡號基本資料查詢單、大安商業銀
    行九十年六月十八日安卡字第九○○○四三號函暨信用卡掛失受理單各一件附於
    原審卷可稽，綜觀被上訴人向各銀行掛失信用卡之時間，堪認被上訴人並無於得
    知信用卡遺失或被竊等情形後怠於立即通知上訴人之情事，則依兩造信用卡約定
    條款第十七條之約定，系爭第二筆消費款五萬三千元被冒用所發生之損失，應由
    上訴人負擔。上訴人雖主張：被上訴人於警方之報案證明申請書上記載信用卡之
    遺失時間為八十九年十一月三十日上午九時許，卻遲至同年十二月一日下午一時
    五十六分始向上訴人辦理掛失手續，故被上訴人確有遲延掛失云云。惟查報案證
    明申請書上記載遺失或被竊之時間固為八十九年十一月三十日上午九時，然其報
    案時間則記載八十九年十二月一日十四時，而衡諸常情，遺失物品之人非必於遺
    失當時即知悉遺失，竊盜者更是趁人不知而竊取，於察覺遺失或被竊後，向警察
    機關所為遺失或被竊時間之表示，應僅係事後推論之時間；再依報案證明申請書
    所載被上訴人遺失之物品，除四張信用卡外，尚有健保卡、汽車駕照等身份重要
    證明文件，被上訴人應無在知悉遺失或被竊後遲延超過一天始報案，而增加上開
    證件遭冒用機會之理，是審酌被上訴人掛失四張信用卡及向警察機關報案之時間
    ，堪信被上訴人辯稱其於八十九年十二月一日十二時四十四分許接獲富邦商業銀
    行通知後，方知悉上開信用卡等物遺失，於掛失信用卡後，向警察機關申報遺失
    ，其於報案證明申請書上記載之遺失時間係事後回想臆測其遺失或被竊之時間等
    語為真實。又上訴人未能舉證證明被上訴人於八十九年十二月一日十二時四十四
    分許富邦商業銀行通知前已知悉信用卡遺失或被竊之事，是上訴人主張被上訴人
    遲延掛失云云，自無可採。
五、綜上所述，被上訴人於八十九年十二月一日十二時四十四分許知悉信用卡遺失或
    被竊後，已依信用卡約定條款第十七條第一項之約定，儘速通知上訴人辦理掛失
    停用手續，本件上訴人主張被上訴人得知信用卡遺失或被竊而怠於立即通知上訴
    人，遲延辦理掛失云云，為不足採。是則上訴人執此主張依信用卡約定條款第十
    七條第二項第五款之約定，被上訴人應負清償系爭第二筆消費款之責，及主張依
    民法第二百二十條第一項之規定，被上訴人就被冒用系爭第二筆消費款之損失，
    應負損害賠償之責云云，自屬無據。從而，上訴人依信用卡約定條款第十七條第
    二項第五款之約定，及民法第二百二十條第一項之規定，請求被上訴人給付五萬
    三千元及自九十年一月十九日起至清償日止，按週年利率百分之十七點五計算之
    利息，為無理由，不應准許。原審為上訴人敗訴之判決，並無不合。上訴意旨指
    摘原判決不當，求予廢棄改判，為無理由，應予駁回。
六、本件訴訟費用由被上訴人負擔，依後附計算書確定如主文所示之金額。
七、據上論結，本件上訴為無理由，依民事訴訟法第四百三十六條之一第三項、第四
    百四十九條第一項、第七十八條、第三百八十五條第一項前段，判決如主文。
中      華      民      國    九十二    年      六      月      十一    日
                              民事第五庭審判長法官  吳青蓉
                                              法官  賴劍毅
                                              法官  羅富美
右正本係照原本作成。
本判決不得上訴。
中      華      民      國    九十二    年      六      月      十一    日
                                        法院書記官  郭錦賢
               計  算  書
項      目             金  額（新台幣）       備        註
第二審裁判費           八百四十一元五角
第二審送達郵費             五百四十七元      （含送達第二審判決）
合      計         一千三百八十八元五角
不得上訴。


司法院資訊處製作；財團法人民間司法改革基金會備份。
